【裁判字號】    98,交聲,2158
【裁判日期】    980731
【裁判案由】    違反道路交通管理處罰條例聲明異議
【裁判全文】
臺灣臺北地方法院交通事件裁定        98年度交聲字第2158號
異  議  人
即受處分人  甲○○
上列異議人即受處分人因違反道路交通管理處罰條例案件，對於
交通部公路總局臺北區監理所板橋監理站中華民國九十八年六月
十六日所為之處分（原處分案號：板監裁字裁四一－ＡＥＸ二０
二四四０號），聲明異議，本院裁定如下：
    主  文
異議駁回。
    理  由
一、按汽車（包含機器腳踏車）駕駛人駕駛汽車有違反道路交通
    管理處罰條例之行為，經交通勤務警察制止時，不聽制止或
    拒絕停車接受稽查而逃逸者，處新臺幣（下同）三千元以上
    六千元以下罰鍰，道路交通管理處罰條例第三條第八款及第
    六十條第一項分別定有明文。且汽車駕駛人駕駛汽車違反道
    路交通管理處罰條例第六十條第一項規定者，除應依該條所
    規定之罰鍰處罰外，並應記違規點數一點，同條例第六十三
    條第一項第一款亦定有明文。
二、本件異議人即受處分人甲○○於民國九十八年四月二十八日
    八時二十五分許，騎乘車牌號碼ＦＵＥ－五八八號重型機車
    ，在臺北縣羅斯福路三段三一六巷八弄，不按遵行方向行駛
    ，經臺北市政府警察局中正第二分局交通分隊員警乙○○示
    警停車接受稽查不停而逃逸，執勤員警遂記下車牌號碼、車
    輛顏色、廠牌等資料，逕以汽車登記名義人甲○○為受處分
    人，並以受處分人有違反道路交通管理處罰條例第四十五條
    第二款、第六十條第一項之行為逕行掣單舉發，嗣受處分人
    於舉發通知單上所載之應到案日期（即同年五月二十八日）
    前向原處分機關提出申訴，經原處分機關函請舉發單位調查
    結果，認其確有前開違規行為，原處分機關乃於九十八年六
    月十六日，依道路交通管理處罰條例第四十五條第一款、第
    六十條第一項、第六十三條第一項第一款之規定，分別裁處
    受處分人罰鍰九百元、三千元，並共記違規點數二點。
三、受處分人甲○○於本院訊問時，固承認其有於前述時、地，
    駕駛前揭車牌號碼之重型機車不按遵行方向行駛之事實，惟
    否認其有違反道路交通管理處罰條例第六十條第一項之行為
    ，辯稱：我承認當時有逆向行駛，我是針對裁決書以違反道
    路交通管理處罰條例第六十條第一項之行為予以處罰的部分
    聲明異議，違規當時是上班時間，車輛很多，所以我並沒有
    注意到有員警以手勢將我攔停云云。並提出違規路段相片三
    張為證。
四、經查，受處分人確有於前揭時、地騎乘前揭車號之重型機車
    ，不按遵行之方向行駛之違規行為，且經在場執行交通疏導
    勤務警察制止時，拒絕停車接受稽查而逃逸之違規事實，業
    經證人即開單告發受處分人之員警乙○○於本院九十八年七
    月三十一日調查時結證屬實，其證稱：九十八年四月二十八
    日上午七時至九時，我在臺北市○○○路○段三一六巷八弄
    通往羅斯福路四段二四巷及新生南路口執行交通疏導勤務，
    約八時二十五分時，我看到一輛黑色、車牌號碼為ＦＵＥ－
    五八八號重型機車，從羅斯福路三段三一六巷八弄逆向出來
    ，右轉羅斯福路四段二四巷，要往新生南路方向行駛，因為
    這時號誌已經快要從綠燈轉為紅燈，前方的車流均已駛離，
    所以當時我只有看到受處分人所騎乘的這輛車，我當場吹哨
    制止，並舉手攔停，但受處分人就直接衝過去，所以我登記
    他的車號後，將車號輸入電腦查詢，確認車身顏色及ＣＣ數
    等資料均相符後，才開單舉發的，我所站的位子是羅斯福路
    四段二四巷口靠近右邊人行道的馬路上，距離受處分人約五
    十公尺等語屬實（本院九十八年七月三十一日訊問筆錄參照
    ）。而依受處分人庭呈之違規路段相片以觀，該處巷道並不
    寬敞，僅容一輛小客車通過之寬度，任何駕駛人行經該處均
    可對於路口狀況一目瞭然，更何況依證人乙○○所證述－當
    時前方車流均已通過，該路段僅有受處分人之車輛，且員警
    係站於馬路路口偏右之位置，除吹哨制止外，並有舉手攔停
    之大動作等情，殊難想像須隨時注意車前狀況之駕駛人會未
    能察覺有員警攔查之情形，受處分人所為辯解，實與常情不
    符。又交通警察掣單舉發違反道路交通管理處罰條例所列之
    違規事實，本質上為行政處分，係公務員基於職務上之權力
    ，依法就特定之具體事件所為之具公法上效果之單方面行政
    行為，基於公務員為公法上行為具有公信力之原則，該行政
    行為當可被推定為真正，其據以依法處分之事實認定亦為正
    確無誤。從而，本件受處分人既未就執勤員警之舉發有誤提
    出相關證據以供調查，本院經查亦無任何證據足資證明執勤
    員警有捏造事實違法取締之情事，則執勤員警本其維護交通
    秩序、安全職責所為之舉發，自應受到合法、正確之推定，
    受處分人雖以前開情詞置辯，尚難認其辯解為可採。是本件
    受處分人之違規行為堪予認定。
五、綜上所述，受處分人確有駕駛前開車號之重型機車，於前揭
    時、地不按遵行之方向行駛，並經執行交通勤務之警察制止
    攔停，拒絕停車接受稽查而逃逸之違規行為，原處分機關依
    道路交通管理處罰條例第四十五條第一款、第六十條第一項
    暨違反道路交通管理事件統一裁罰基準表之規定，分別裁處
    受處分人罰鍰九百元、三千元、並共記違規點數二點，核無
    違誤，受處分人仍執前詞，指摘原處分不當，為無理由，應
    予駁回。
據上論斷，應依道路交通案件處理辦法第十九條，裁定如主文。
中    華    民    國    98    年    7     月    31    日
                  交通法庭      法  官  林怡秀
以上正本證明與原本無異。
如不服本裁定，應於送達後5日內，向本院提出抗告狀。
                                書記官  張汝琪
中    華    民    國    98    年    7     月    31    日


司法院資訊處製作；財團法人民間司法改革基金會備份。
